【裁判字號】    98,交聲,3597
【裁判日期】    990301
【裁判案由】    違反道路交通管理處罰條例聲明異議
【裁判全文】
臺灣桃園地方法院交通事件裁定        98年度交聲字第3597號
原處分機關  交通部公路總局臺北區監理所
異  議  人
即受處分人  甲○○
上列異議人即受處分人因違反道路交通管理處罰條例案件，對於
交通部公路總局臺北區監理所民國98年12月11日所為之處分（原
處分案號：北監營裁字第裁40－A00YS4158 號）聲明異議，本院
裁定如下：
    主  文
異議駁回。
    理  由
一、原處分意旨略以：異議人即受處分人甲○○駕駛所有車牌號
    碼九四二－NJ號營業用小客車，於民國九十七年十月十日下
    午五時三十七分許，行經臺北市○○○路與興隆路交岔路口
    左轉興隆路時，不先駛入內側車道而違規，適臺北政府警察
    局文山第二交通隊（下稱舉發單位）以「在多車道左轉彎，
    不先駛入內側車道」為由，製發掌電字第A ○○YS四五一八
    號舉發違反道路交通管理事件通知單（下稱舉發單）舉發，
    受處分人到案陳述意見（罰鍰已於九十七年十月十五日繳納
    ），原處分機關乃依道路交通管理處罰條例第四十八條第一
    項第四款、第六十三條第一項等規定，於九十八年十二月十
    一日以北監營裁字第裁四○－A ○○YS四五一八號反道路交
    通管理事件裁決書，裁處受處分人記違規點數一點等語。
二、異議意旨略以：案發當天伊從羅斯福路載客人到興隆社區，
    車子行駛至羅斯福路待左轉興隆路口時，伊是在內側車道，
    前面二輛車子已轉向，警員才騎機車攔停伊，警員無法看清
    伊在第幾車道左轉，且警員告知伊不會記點云云。
三、按汽車駕駛人轉彎時，多車道左轉彎，不先駛入內側車道，
    處六百元以上一千八百元以下罰鍰；汽車駕駛人有第四十八
    條者，除依原條款處罰鍰外，並予記記違規點數一點。道路
    交通管理處罰條例第四十八條第一項第四款後段、第六十三
    條第一項分別定有明文。
四、經查：
 (一) 異議人受處分人甲○○駕駛所有車牌號碼九四二－NJ號營業
    用小客車，於九十七年十月十日下午五時三十七分許，行經
    臺北市○○○路與興隆路交岔路口左轉興隆路時，「在多車
    道左轉彎，不先駛入內側車道」等情，業據證人即舉發員警
    洪忠義證述在卷，且有舉發單在卷可按，受處分人亦不否認
    於上開時地駕駛上開營業用小客車行經該路口左轉，是受處
    分人於上開時、地未依規定於多車道左轉彎，不行駛入內側
    車道之事實，已堪認定。
  (二)受處分人固以前情置辯，惟依證人即查獲之員警洪忠義於本
    院調查時具結證稱：九十七年十月十日，伊任職於臺北市政
    府警察局文山二交通分隊。當天伊在臺北市○○○路、興隆
    路口執行取締交通違規勤務，執行時間是下午五點到七點。
    本件是伊舉發的，當時伊站在羅斯福路、興隆路口，是在興
    隆路的東南角，伊發現受處分人駕駛之計程車在羅斯福路北
    往南的第二車道到達興隆路口左轉往東方向行駛，伊將其攔
    停，告知駕駛左轉應駛入最內側車道左轉，並請其出示駕照
    、行照，以掌上型電腦舉發其違規。當天並無任何遮隱視線
    的物品，伊確實看到異議人駕駛上開計程車由羅斯福路第二
    車道左轉興隆路等語明確。足見證人確實有親眼見到異議人
    於臺北市文山區○○○路待左轉興隆路口時，未依規定駛入
    內側車道，始依法攔停受處分人，並現場製單舉發。再依證
    人當庭提出之現場照片及繪製之站立位置可知，本件舉發當
    時證人站立之位置確可清楚目視羅斯福路與興隆路交岔路口
    ，而羅斯福路與興隆路交岔路口，其間並無遭障礙物遮蔽視
    線，且證人與該路口之距離亦未太過遙遠而無法看清受處分
    人在羅斯福路欲左轉興隆路時是在羅斯福路第二車道而非內
    側車道，足徵證人洪忠義於舉發本件交通違規時，應可清楚
    目視駕駛人駕駛車輛由羅斯福路路口左轉興隆路之情形，而
    無錯看之可能。又證人為取締交通違規之公務員，為達成維
    護交通秩序、安全之行政目的，依法執行公權力，其與異議
    人素不相識，衡諸常情，並無甘冒刑法偽證罪之風險誣指異
    議人違規之必要；復以交通違規行為，行為性質多具迅速性
    、證據採證上亦有稍縱即逝之不可回復等之特性，舉發機關
    或原處分機關若能提出更多之法定證據方法，例如人證、書
    證、物證等證據資料以供司法審查之交通法庭加以判斷該交
    通違規行為之存否，自屬允當，惟若因前揭交通違規行為特
    性而無法提供更多相關之書證、物證時，則舉發員警於司法
    審查之訴訟程序上立於證人之地位而證述其當時親身目擊及
    見聞之交通違規行為經過，亦屬法定證據方法之一之人證證
    述，於法亦屬有據；至於，舉發員警立於證人之地位所為之
    證述是否可採，此乃交通法庭依經驗及論理法則判斷其證明
    力為何而得否採擇之心證層次，斷不可以舉發員警作為證人
    之所述，因不可能反於其先前所為舉發而認均不可採，而全
    盤否定其立於證人地位所為之陳述。故本件舉發員警既已於
    本院審理居於證人之地位具結證述其所親身目擊及見聞本件
    受處分人行經有多車道左轉彎，不先駛入內側車道之違規事
    實，雖未提出其他舉發時之違規照片，本院認自足以擔保其
    證詞之憑信性，故認證人上開證述，確屬可採。準此，受處
    分人辯稱其係行駛在內側車道云云，難認可採。
五、綜上所述，受處分人確有於前揭時、地駕車行經有多車道左
    轉彎，不先駛入內側車道之違規行為。從而，原處分機關依
    前揭道路交通管理處罰條例第四十八條第一項第四款、第六
    十三條第一項之規定，裁處受處分人記違規點數一點，核無
    違誤。異議人之異議，為無理由，應予駁回。
六、據上論斷，應依道路交通管理處罰條例第八十七條第二項，
    道路交通案件處理辦法第十九條，裁定如主文。
中    華    民    國    99    年    3     月    1     日
                  交通法庭    法  官  林玉蕙
以上正本證明與原本無異。
如不服本裁定，應於送達後5 日內，向本院提出抗告狀。
                              書記官  魏里安
中    華    民    國    99    年    3     月    4     日

司法院資訊處製作；財團法人民間司法改革基金會備份。
